臺灣臺北地方法院刑事判決　　　　　　　 94年度易字第707號
公　訴　人　臺灣臺北地方法院檢察署檢察官
被　　　告　丙○○
上列被告因妨害公務案件，經檢察官提起公訴（九十四年度偵字
第一六五九號），本院判決如下：
    主  文
丙○○無罪。
    理  由
一、公訴意旨以：被告丙○○為愛國同心會會長。民國九十三年
    十月九日晚間九時五十分許，負責維護中國國民黨中央黨部
    安全之台業保全公司夜間組長唐根德，因見該黨部廣場出入
    口處及前方人行道上仍有群眾聚集，乃電請轄區員警到場處
    理淨空廣場四週，台北市政府警察局中正第一分局仁愛派出
    所主管即證人甲○○據報後，乃率同警員前往現場執勤，並
    逐一勸離群眾，將廣場大門鐵柵門關閉。詎同日晚間十時二
    十分許，被告竟趁有自小客車從鐵柵門旁出口駛離之際，不
    顧戒護警員安危，突駕駛車牌號碼6901-DL號自用小客車衝
    向該廣場大門鐵柵門，證人甲○○乃率在場之執勤員警上前
    表明身分，並將被告拉出車外，惟遭奮力頑抗，因認被告涉
    有刑法第一百三十五條第一項之妨害公務罪嫌云云。
二、訊據被告丙○○固承認於前述時、地駕駛車號6901-DL號自
    用小客車朝中國國民黨中央黨部大樓前鐵柵門開過去時與鐵
    柵門發生碰撞之事實，惟堅決否認有何妨害公務之犯意，辯
    稱：「…車停於門口，後來見黨部內有車子開出來，我就開
    進去，當時黨部內警察看見我要進去，就關起門，是鐵門在
    關的時候碰到我的車子的右側角…並非我開車衝撞該鐵門…
    我們有受到同意讓我進入中國國民黨部內，是警方不讓我們
    進入…當時我不知警方為何要阻止我進入…」（九十三年十
    一月十六日警詢）、「…我有看見警察在場，我有見到黨部
    的大門有開，我就開出去…我們是向國民黨黨部租借場地…
    為了北部無法南下的黨員，我們中華愛國同心會就向黨部行
    管會己○○申請借用黨部樓下使用，我們沒有申請書及核准
    函，都是電話聯繫，還有透過中央政策會戊○○副主委居中
    連繫…十月八日、九日由張主委秘書王小姐以電話告知同意
    我們在黨部一樓大廳九日晚上十點開紀念會…有一台車要出
    來，我就開進去。我認為我有申請，所以警察是攔別人…」
    （九十四年二月四日偵查）、「…我們中華愛國同心會是向
    中國國民黨中央黨部申請租借場地使用…我到中央黨部的時
    候看到警察圍起來，我以為警察是在維持那邊現場民眾秩序
    ，不是為了我們愛國同心會…剛好有部車子開出來，所以我
    就開進去…我是中國國民黨員，我得到黨部批准要到裡面開
    會，可是警察不讓我進去，我進去了還說我妨害公務…」（
    九十四年六月十四日準備程序）、「…因為當時我9日晚上
    10點之後要開晚會到第二天早上，我們要辦跨年晚會，今年
    的國慶移到台中，有部分黨員沒有到台中，所以我們準備在
    黨部裡面舉辦晚會紀念國慶。我在籌備階段時，就向戊○○
    請教，他說黨部是由己○○管的，所以我就請戊○○向己○○聯繫，另外我自己也打電話向己○○聯繫，有聯繫上，他
    叫我跟他的秘書王小姐報告，王小姐就同意，但不是馬上同
    意，大概過了一、二天後同意，她說借給我們開，但要我們
    走黨部仁愛路的旁門，她說我們不能上二樓，就在一樓裡面
    開會…因為我們申請廣場是經過核准的，我是看到有部車開
    出來，我就直接開車進去，就這樣而已，我並沒有撞門…」
    （九十四年七月十五日本院審理）、「…我有請戊○○向行
    管會幫我轉達，因為戊○○他職務比較高，我請他幫我轉達
    ，至於他有沒有轉達我不清楚…她（乙○○）當時確實同意
    借我場地。她在電話中還提醒我要從側門出入，不要從大門
    出入…我只有開車進去，我發現警察不讓我進去，我就停車
    …」（九十四年八月一日本院審理）等語。
三、按犯罪事實應依證據認定之，無證據不得認定其犯罪事實。
    又不能證明被告犯罪者，應諭知無罪之判決，刑事訴訟法第
    一百五十四條第二項、第三百零一條第一項定有明文。所謂
    證據，係指足以認定被告確有犯罪行為之積極證據而言，該
    項證據自須適合於被告犯罪事實之認定，始得採為斷罪資料
    （參照最高法院二十九年上字第三一○五號判例）。苟積極
    證據不足為不利於被告事實之認定，更不必有何有利之證據
    （最高法院三十年上字第八一六號判例參照），或其未能發
    現相當證據，或證據不足以證明被告犯罪者，亦不能以推測
    或擬制之方法，以為裁判基礎（最高法院四十年台上字第八
    十六號判例參照）。本件公訴人認被告涉有上開駕車衝撞鐵
    柵門妨害公務犯行者，係以被告之供述、證人甲○○、唐根
    德、孫建業之證詞、中國國民黨中央黨部行政管理委員會九
    十四年三月十一日（94）行管總字第023號函、現場衝突照
    片六紙、蒐證錄影光碟及勘驗報告等，資為論據。
四、經查：
(一)、中國國民黨部大樓前廣場自三二○總統大選後即有民眾聚集
    在黨部前廣場舉辦言論廣場，為因應十月十日國慶日活動，
    恐聚集在廣場前之民眾茲事發生突發狀況，中國國民黨中央
    委員會行政管理委員會與台北市政府警察局中正第一分局協
    議，自十月九日晚間十時民國國民黨中央黨部大樓即開始關
    門，不再開放民眾進入、使用，直至國慶日活動結束止，並
    由中正第一分局負責維護中國國民黨中央黨部大樓之安全，
    而於九十三年十月九日晚間九時五十分在廣場前聚集之民眾
    雖經勸導始終不願離開，經指派負責當日晚間中國國民黨中
    央黨部大樓安全維護任務之中正第一分局仁愛派出所主管甲○○率同其他警員勸導在場聚集民眾離去，並將鐵柵門推上
    關閉防阻民眾進入各節，已據證人孫建業、唐根德於九十三
    年十月十四日警詢、證人甲○○於九十四年二月四日偵查、
    九十四年七月五日本院審理時證述甚詳，並有現場照片五紙
    （九十四年度偵字第三六五九號卷第28-30頁）在卷可稽。
(二)、被告歷次雖均以事前已經中國國民黨中央黨部委員會行政管
    理委員會主任己○○同意出借黨部大樓一樓大廳而自九十三
    年十月九日晚間十時許起召開國慶晚會等詞置辯，惟經台灣
    台北地方法院檢察署行文向中國國民黨中央黨部委員會行政
    管理委員會查詢是否曾同意出借中國國民黨中央黨部大樓供
    中華愛國同心會於九十三年十月九日晚間舉辦活動，經中國
    國民黨中央黨部委員會行政管理委員會九十四年三月十一日
    九十四行總管字第○二三號函覆：「本會外借場地，提供會
    外單位使用之時間為每日上午八時三十分起至下午十時止，
    超過時間仍有人逗留者，均由中正一分局依據權責處理。」
    ，有上開函一紙（九十四年度偵字第三六五九號卷第44頁）
    可稽，且證人乙○○（行管會中央行政辦事處秘書）雖證稱
    被告曾於九十三年十月十日國慶日之前打電話與其連繫借用
    黨部大樓場地辦活動之事，然表示：「…（據丙○○表示在
    去年國慶日前一晚，愛國同心會想借中國國民黨黨部辦跨年
    晚會，是否有跟你聯繫過？）他有打電話給我…什麼時候打
    我忘記了，他就說要借場地，我跟他說要申請程序，要跟我
    們總務室聯絡，我把總務室電話給他…（你有無同意借給他
    ？）我沒有權利，所以沒有同意…（據丙○○講他有打電話
    給你老闆己○○，然後己○○叫他跟你聯絡，然後他打電話
    給你，說你有同意他，但不是馬上同意... 有無此事？）…
    沒有…這個事情我當初是請他跟我們總務室聯絡，以總務室
    的紀錄來看，他並沒有去借…」（九十四年八月一日本院審
    理）等語，證人楊開茗（行管會編審）、郭燕陸（行管會總
    務室主任）亦證稱：「…當天是十月九日晚上，按往例第二
    天要國慶，警察都會來函要我們協助他們把廣場淨空，他們
    會向我們借地方，而且依照往例我們也會回函請他們調派警
    力支援維護大樓安全，所以當天中正一分局就去，做我們維
    護安全的工作…（黨部大廳及廣場，十月九日十點以後有無
    出借給其他人？）沒有，原則上十點以前有租給別人，十點
    以後就不租借，而且借用場地都會請他們填寫申請表…（有
    無受理九十三年十月九日下午十時以後的申請表？）沒有（
    十月九日到十日間有無受理愛國同心會借用場地的資料？）
    沒有…王小姐有跟我（楊開茗）講過，她沒有答應丙○○，
    只是同意讓他們進來上廁所…」（九十四年七月十五日本院
    審理，楊開茗）、「…他（指被告丙○○）沒有書面向我（
    郭燕陸）借過場地…（向你們借場地，是否只需口頭就可，
    不需要書面？）一定要用書面申請，我們有內部相關規則，
    而且要經過我批示…」（九十四年八月一日本院審理，郭燕
    陸）等詞，並有台北市政府警察局中正第一分局九十三年十
    月四日北市警中正一分安字第0936275100號函、中國國民黨
    中央委員會行政管理委員會九十三年七月五日九十三行管總
    字第050號、九十三年十月五日九十三行管總字第069號函、
    中央大樓場地借用申請表（皆影本）在卷可稽，從而被告辯
    稱已經行管會同意而得於九十三年十月九日晚間十時許過後
    使用中央黨部大樓一樓大廳舉辦活動之詞顯然不可採信。
(三)、又負責九十三年十月九日晚間起中國國民黨中央黨部大樓安
    全維護勤務之仁愛派出所主管甲○○則指稱：「…中正一分
    局函轉國民黨請求支援維護大樓安全。自三二○之後，該黨
    部廣場即有民眾例行性室內集會，依往例九點半會自動解散
    ，在十點該黨部會關上鐵門，因為十月十日國慶日，我們事
    先協調國民黨在（晚上）十點前淨空，所以國民黨才發此文
    要求派員協助…當天我是第二批到，到時快十點，現場還有
    群眾未能依據保全人員要求解散離去…我們就勸導民眾離開
    ，協助保全關鐵門。經勸導後民眾多配合離開，關上鐵門，
    就見有一台車不明原因朝鐵關開來，撞上鐵柵門，才發現是
    在場之丙○○開的車…」（九十四年二月四日偵查）、「…
    因為隔天有國慶典禮，依照國民黨的公文請我們協助安全維
    護，十點過後我們派遣警力由我帶隊進駐，傍晚就去監控，
    十點開始進去。十點以後國民黨依照往常把鐵門拉下，請裡
    面的民眾離開，在這過程中有些民眾不願配合，我就請保全
    請民眾離開，約十點多時候由丙○○駕駛一輛小客車衝撞鐵
    柵門，我有在現場…（當時丙○○有無加速？）他到底有沒
    有加速我不知道，當時我是站在國民黨裡面，鐵門已經拉起
    來，他還往裡面開…（丙○○說當時有部車出來，他才開車
    進去？）當時因為在勸導民眾離開，到底有沒有車出來我不
    曉得，但我是看到丙○○開車衝撞鐵柵門（你看到那剎那丙○○有沒有速度？）有速度，但他沒有撞到人…（有無響聲
    ？）有…」（九十四年七月十五日本院審理）等語。
(四)、然而，經本院勘驗九十三年十月九日晚間十時起現場蒐證錄
    影光碟，勘驗結果：「…首先看到丙○○駕駛廂型車，車燈
    是打開的，停在柵欄外約二公尺距離，車頭朝大門，柵欄還
    沒有完全封閉，人還是可以進出…丙○○身穿紅色上衣走下
    車並走進黨部，走來走去，接著看到一部小客車正要從柵欄
    裡面開出來，有個戴安全帽的人將柵欄推開讓車子出去，丙○○就走回廂型車裡面，車子剛出柵欄，隨即丙○○就往黨
    部裡面開，有聽見煞車聲，接著車子撞到柵欄，『碰』一聲
    ，接著甲○○表明身分，認為丙○○涉嫌妨礙公務要逮捕，
    丙○○從車上下來，正要準備逮捕的時候看到群眾圍過來，
    並有一人走上前揮出右拳往甲○○臉上打，且當時並無人阻
    擋，隨即丁○○就被逮捕。丁○○揮拳的時候畫面上並沒有
    看到丙○○。可以看到甲○○是被群眾隔在外面，沒有跟丙○○接觸…」等，有本院九十四年七月十五日勘驗筆錄可稽
    ，可知被告係於柵欄經推開由內開出之小客車朝馬路駛去時
    ，朝小客車駛出之空隙開過去，不是朝已經關上之柵欄衝撞
    至明，且參酌於碰撞聲出現之前有煞車聲出現，益徵被告無
    衝撞柵欄之故意，由上可知，被告並無妨害公務之故意，要
    無庸疑。此外又據上開勘驗結果，被告所駕之車與柵欄發生
    碰撞後，證人甲○○即上前表明身分，並告知被告之上開行
    為涉嫌妨害公務，將對之採取逮捕之行動，接著畫面就出現
    一群人往被告所駕之車聚集，並未見被告於經告知將被逮捕
    時有任何反抗之動作，而證人甲○○亦證稱：「…在逮捕時
    ，有民眾阻撓，其中一人是丁○○…出手打我…」（九十二
    年二月四日偵查）、「…我們就當場逮捕，旁邊有民眾圍過
    來妨礙我們逮捕。其中有個丁○○出拳打中我臉部，我有受
    傷，我的眼鏡壞掉，臉稍微瘀青…」（九十四年七月十五日
    本院審理）等詞，亦無被告於遭逮捕時有對執行逮捕之警員
    有任何施不法腕力反抗之行為。
(五)、綜上各節，公訴人所提出之證據並無法證明被告有妨害公務
    之犯行，此外，復查無其他積極證據足資證明被告確有妨害
    公務之犯意，揆諸首揭規定，應認被告之犯罪，尚屬不能證
    明，而應諭知無罪。
(六)、至於同案被告丁○○涉嫌妨害公務犯行（同時觸犯之傷害犯
    行已經甲○○撤回告訴），改依協商程序判處有期徒刑二月
    ，如易科罰金以三百元折算一日，併此敘明。
據上論斷，應依刑事訴訟法第三百零一條第一項，判決如主文。
本案經檢察官陳玉萍到庭執行職務。
中　　華　　民　　國　　94　　年　　8 　　月　　15　　日
                            台灣台北地方法院刑事第一庭
                                  審判長法 官 陳興邦
                                        法 官 劉素如
                                        法 官 林婷立
上正本證明與原本無異
檢察官如不服本判決應於收受送達後十日內向本院提出上訴書狀
，其未敘述上訴之理由者並得於提起上訴後十日內向本院補提理
由書（均須按他造當事人之人數附繕本）。
                                       書記官 王曉雁
中　　華　　民　　國　　94　　年　　8 　　月　　15　　日
